行　政　法　院　判　決　　　　　　　　　　　　　八十八年度判字第三七四三號
　　原　　　告　乙○○
　　訴訟代理人　甲○○
　　被　　　告　財政部臺灣省南區國稅局
右當事人間因遺產稅事件，原告不服行政院中華民國八十七年八月十七日台八七訴字
第四○六六四號再訴願決定，提起行政訴訟。本院判決如左︰
　　主  文
原告之訴駁回。
　　事  實
緣被繼承人陳謝由於民國八十四年一月九日死亡，原告於八十四年六月十日代表全體
繼承人（即原告及陳文良、陳文瑞、陳文石、陳秀月、陳文泰、陳秀慧共七人）向被
告辦理遺產稅申報，並經核定有案。嗣被告以被繼承人遺有坐落高雄縣鳥松鄉○○段
一○二及一二七地號二筆土地，第一次照相時雜草叢生，顯示繼承當時未繼續農業經
營，第二次照相時清除雜草後，則甚難判斷是否繼續農業經營，經依高雄縣鳥松鄉公
所八十五年八月二十九日鳥鄉財字第○九一八九號函復，得知再重新勘查結果，該二
筆土地未繼續耕作，原核定該二筆農地扣除額新台幣（下同）四、四七二、○○○元
否准扣除，乃重新核定遺產總額為七八、九○四、三六一元，遺產淨額四四、七○二
、三六一元，發單補徵遺產稅一四、六八二、三九一元；又原按漏稅額二、八○六、
九九五元處以罰鍰，因本次更正後漏稅額為二、八○八、七○七元，重新處以罰鍰二
、八○八、七○○元。原告不服，申經復查結果，除追減遺產總額一、七六○元外，
餘未准變更。原告對本稅（即上開二筆土地否准自遺產總額中扣除土地價值之半數）
部分，提起訴願、再訴願，遞遭決定駁回，遂提起行政訴訟。茲摘敘兩造訴辯意旨如
次：
原告起訴意旨略謂︰查原告申報之系爭高雄縣鳥松鄉○○段一○二及一二七地號二筆
土地僅種植十四株及八株芒果，原為土芒果而非改良式之愛文或金煌等芒果。而被告
認為平均每三十三平方公尺及二十六點五平方公尺只種一株芒果樹，顯與一般農作物
種植情形不符云云。唯土芒果與改良種芒果，二者無論樹種、高度、外觀及果實均不
相同，一為喬木，一為改良種灌木，原處分及一再訴願決定，竟以栽種芒果數目少，
而認定該二筆農地無繼續耕作之事實，自有違誤，有失公允。又果樹長至標準高度前
，其間隙處雜草衍生在所難免，尤以梅雨、颱風季節噴除草劑或以人工鋤草，效果均
不彰，原告係定期噴滅草劑，迄今該二筆地芒果樹高已達二公尺以上，難謂無繼續耕
作，請將一再訴願決定及原處分撤銷等語。
被告答辯意旨略謂︰一、按「左列各款，應自遺產總額中扣除，免徵遺產稅：一、．
．．五、遺產中之農業用地，由繼承人或受遺贈人，繼續經營農業生產者，扣除其土
地價值之半數。」為行為時遺產及贈與稅法第十七條第一項第五款前段所明定。二、
查系爭高雄縣鳥松鄉○○段一○二及一二七地號等二筆土地，高雄縣鳥松鄉公所於八
十四年六月間實地勘查結果，與另筆同段七十一地號土地係約計種植芒果樹八十九棵
，嗣後該所再分別於八十五年六月及八月實地勘查結果，雖仍有種植芒果樹十四棵及
八棵，惟雜草叢生，無繼續耕作，此有該所八十五年六月二十六日鳥鄉財字第○六五
七七號及八十五年八月二十九日鳥鄉財字第○九一八九號函附之實地勘察報告表及照
片可稽，且據該所列席行政院訴願審議委員會第一二四五次會議人員說明，八十五年
六月間第二次勘查時，因繼承人無繼續耕作之事實，雜草叢生，經告知後繼承人始前
往除草，故報告表附有未開闢及開闢完成之照片；至於第三次勘查時，現場仍無繼續
耕作等語，原告等既無繼續耕作之事實，則原核定否准自遺產中扣除系爭兩筆土地價
值之半數，並無不合，至原告訴稱系爭兩筆土地係種植土芒果，故平均每三十三平方
米及二六．五平方米只種植乙株，與一般農作物種植情形不同乙節，查縱其所稱土芒
果之種植情形果屬實情，惟如前述，鳥松鄉公所經重覆勘查系爭土地結果，皆係雜草
叢生，已足證無繼續耕作之事實，洵與其作物特性無關，是其所訴，顯無足採，請駁
回其訴，以維稅政等語。
　　理  由
按遺產中之農業用地，由繼承人或受遺贈人，繼續經營農業生產者，扣除其土地價值
之半數，為行為時遺產及贈與稅法第十七條第一項第五款前段所明定。所謂「繼續經
營農業生產」，係指繼續從事農業生產耕作者而言，若系爭農地並無法令或事實上不
能耕作之原因而任意閒置不用或已變更為非農業使用者，均難認係繼續經營農業生產
。本件被繼承人陳謝由於民國八十四年一月九日死亡，所遺坐落高雄縣鳥松鄉○○段
一○二及一二七地號二筆土地部分，經高雄縣鳥松鄉公所派員實地勘查結果，該二筆
土地僅種植極少數芒果樹，且雜草叢生，未繼續經營農業生產，有高雄縣鳥松鄉公所
八十五年六月二十六日鳥鄉財字第○六五七七號函及八十五年八月二十九日鳥鄉財字
第○九一八九號函附之實地勘查報告表及照片可稽。被告以該二筆土地無繼續耕作之
事實，原核定該二筆農地扣除額四、四七二、○○○元否准扣除，並重新核定本件遺
產總額為七八、九○四、三六一元，揆諸首揭法條規定及說明，經核並無違誤，一再
訴願決定遞予維持，亦無不合。本件原告起訴主張系爭二筆土地原為土芒果而非改良
式之愛文或金煌等芒果。而土芒果與改良種芒果，二者無論樹種、高度、外觀及果實
均不相同，一為喬木，一為改良種灌木，原處分及一再訴願決定，竟以栽種芒果數目
少，而認定該二筆農地無繼續耕作之事實，自有違誤，有失公允。又果樹長至標準高
度前，其間隙處雜草衍生在所難免，尤以梅雨、颱風季節噴除草劑或以人工鋤草，效
果均不彰，原告係定期噴滅草劑，迄今該二筆地芒果樹高已達二公尺以上，難謂無繼
續耕作云云。惟查系爭土地既經高雄縣鳥松鄉公所派員實地勘查結果，查明並無繼續
耕作之事實，業如前述，洵與其農作物之特性及是否為梅雨或颱風季節造成雜草叢生
無關，原告空言主張有繼續耕作之事實，自無可採，其起訴意旨難認有理由，應予駁
回。
據上論結，本件原告之訴為無理由，爰依行政訴訟法第二十六條後段，判決如主文。
中    華    民    國     八十八      年      十      月     二十二      日
                    行 政 法 院 第 五 庭
                                審 判 長 評  事      廖  政  雄
                                         評  事      徐  樹  海
                                         評  事      沈  水  元
                                         評  事      林  清  祥
                                         評  事      姜  仁  脩
右  正  本  證  明  與  原  本  無  異
                                         法院書記官  葛  雅  慎
中    華    民    國     八十八      年      十      月     二十二      日
